臺灣宜蘭地方法院刑事判決
111年度易字第327號
公  訴  人  臺灣宜蘭地方檢察署檢察官
被      告  蔡一峰


上列被告因竊盜案件，經檢察官提起公訴（111年度偵字第5750
號），本院判決如下：
    主  文
蔡一峰犯竊盜罪，處有期徒刑參月，如易科罰金，以新臺幣壹仟
元折算壹日。未扣案之行李箱壹個沒收，於全部或一部不能沒收
或不宜執行沒收時，追徵其價額。
    犯罪事實
一、蔡一峰於民國111年7月14日某時，騎乘其所有之紅色電動自
    行車外出訪友，於同日8時10分18秒許，行經宜蘭縣○○鎮○○
    路00號前，竟意圖為自己不法之所有，基於竊盜之犯意，趁
    羅貝多(RITUAL ROBERTO JR D)於搬家過程疏於看管財物之
    際，竊取羅貝多所有之紅色行李箱1個（內有玻璃杯6個、馬
    克杯1個），案經宜蘭縣政府警察局蘇澳分局南方澳派出所員
    警持本院111年度聲搜字第392號搜索票執行搜索，當場查獲
    羅貝多遭竊之玻璃杯6個、馬克杯1個及犯案所穿著之短褲1
    件及安全帽1個，而查知上情。
二、案經宜蘭縣政府警察局蘇澳分局報告臺灣宜蘭地方檢察署檢
    察官偵查起訴。
    理  由
壹、證據能力部分：
　　按被告以外之人於審判外之言詞或書面陳述，除法律有規定
    者外，不得作為證據，刑事訴訟法第159條第1項固定有明文
    。惟按當事人、代理人或辯護人於法院調查證據時，知有第
    159條第1項不得為證據之情形，而未於言詞辯論終結前聲明
    異議者，視為有前項之同意，同法第159條之5第2項亦定有
    明文。本件當事人對於本判決下列所引用之供述證據之證據
    能力，於本院準備程序、審理時均表示無意見而不予爭執（
    見本院卷第41頁、第50頁），迄至言詞辯論終結前亦未再聲
    明異議，本院審酌上開證據資料製作時之情況，尚無違法不
    當及證明力明顯過低之瑕疵之情形，爰依前開規定，認均具
    有證據能力。又本院下列所引用之非供述證據之證據能力部
    分，並無證據證明係公務員違背法定程序所取得，依刑事訴
    訟法第158條之4規定之反面解釋，應認均有證據能力。
貳、實體部分：
一、訊據被告蔡一峰固坦承有於前開時、地取走被害人羅貝多所
    有之紅色行李箱1個（內有玻璃杯6個、馬克杯1個），並騎
    車離去之事實，惟矢口否認有何竊盜犯行，辯稱：被害人的
    東西放在路邊，我以為是回收不要的東西云云。經查：
  ㈠被告於111年7月14日8時10分18秒許，騎乘其所有之紅色電動
    自行車，行經宜蘭縣○○鎮○○路00號前，拿取羅貝多所有放置
    在該處之紅色行李箱1個（內有玻璃杯6個、馬克杯1個）之
    事實，為被告所不爭執，並經被害人於警詢中證述明確（見
    警卷第21-23頁、偵卷第21頁)，復有監視器錄影畫面翻拍照
    片14張、嫌疑人行徑路線圖3張、贓物照片1張、棄置地點照
    片2張、本院111年度聲搜字第392號搜索票、宜蘭縣政府警察
    局蘇澳分局南方澳派出所搜索扣押筆錄、扣押物品目錄表各
    1份在卷可稽(見警卷第9-15頁、第41-49頁、第51-52頁），
    是此部分事實首堪認定。
  ㈡被告主觀上顯然有不法所有意圖，具竊盜之犯意而竊取上開
    物品：
　  1.經本院當庭勘驗現場監視器錄影光碟【時間：111年7月14
      日8時起至同日9時（監視器畫面內鍵時間）、拍攝地點：
      蘇澳鎮華山路、神州路口往華山三巷、場景：現場為柏油
      鋪成之馬路，畫面左下方與右上方之路邊皆停有車輛】結
      果如下（勘驗筆錄見本院卷第50-52頁）：
      時    間：8：02：47
      一頭戴紅底白條紋安全帽之騎士（下稱甲），身著背號10
      號淺色背心、深藍色短褲，騎乘紅色電動車停放於畫面左
      方之路旁（經查地址為宜蘭縣○○鎮○○路00號前，下稱停車
      處）；另一頭戴灰底、後有史迪奇卡通圖案安全帽之騎士
      （下稱乙），身著背號12號深色背心、深色短褲，騎乘藍
      色電動車，同樣將電動車停放在停車處，甲乙停妥電動車
      後，先後往畫面右方走去。
      時    間：8：05：34
      乙以左手拉一只銀色行李箱、右手提一深色行李箱，由畫
      面右方走向畫面左方停車處，甲以左手提淡藍色行李箱、
      右手提紅色行李箱，亦由畫面右方走向畫面左方停車處，
      甲乙放妥上述物品後，空手走向畫面右方。
      時    間：8：06：16
      一身著黃色背心之男子（下稱丙，即被告），騎乘紅色電
      動車出現在畫面右方，丙停妥電動車後即步行由畫面右方
      離開。
      時    間：8：06：54
      乙以左手提一洗衣籃（洗衣籃內裝載許多物品）、右手提
      一淺藍色大垃圾袋（袋內裝載物品不明），由畫面右方走
      向畫面左方停車處，甲跟隨在乙後面，以左手腋下夾取3
      個枕頭並用左手提著淺藍色提袋，亦由畫面右方走向左方
      停車處，並開始將銀色行李箱、枕頭及深色行李箱等物品
      裝載於電動車上。
      時   間：8：08：35
      乙騎乘載有銀色行李箱及淺藍色提袋的藍色電動車、甲騎
      乘載有深色行李箱及3個枕頭之紅色電動車離開停車處，
      二人於8時8分47秒離開現場，消失於監視錄影畫面。
      時   間：8：08：50
      被告（身穿黃色背心上衣，騎乘紅色機車）出現於畫面左
      側。
      時    間：8：08：53
      丙出現在畫面右方其停放電動車處，將紅色電動車牽到馬
      路旁並跨上電動車準備離開，嗣停留現場並凝視畫面左方
      原甲乙停車處片刻後，以雙腳推行方式將電動車移停至畫
      面左方停車處，隨後左右觀望，期間有一殘障用4輪電動
      車及一輛電動3輪車經過（下稱該兩車），丙待該兩車經
      過後，趁隙將一紅色行李箱抬放至其電動車腳踏板上，得
      手後於8時10分24秒騎乘紅色電動車離開現場。
      時    間：8：14：31
      甲乙騎乘電動車返回停車處，甲下車後隨即來回走動，東
      張西望狀似搜尋物品，乙亦於現場來回走動後，兩人於8
      時16分10秒由畫面右方走去。
      時   間：8：17：28
      甲乙及一名打赤膊之不明男子回到停車處左右張望，不明
      男子停留片刻後即離開，隨後乙騎乘載有淺藍色大垃圾袋
      之藍色電動車、甲騎乘載有淺藍色行李箱及洗衣籃之紅色
      電動車，於8時20分7秒離開停車處。
    2.依被告於本院審理時自陳：當天我有在旁邊看他們在搬東
      西等語（見本院卷第52頁），對照上開勘驗內容、卷附之
      監視器錄影翻拍照片，可知被告在被害人搬家時已到達現
      場在旁觀望，當時被害人正在陸續搬運物品，尚未搬家完
      畢等情，被告當清楚知悉，衡諸常情，被害人在搬家時放
      置該民宅前之提袋、行李箱等物，為被害人欲搬遷之家當
      、行李，且該行李箱外表正常可用，該處並非雜亂無章、
      任意堆置廢棄物之處所，被告顯可知悉該行李箱在客觀上
      非他人拋棄不用之物品。再者，被告既與被害人同時在場
      ，於取走行李箱前大可詢問被害人，該行李箱是否確為棄
      置之物，被告捨此不為，而係趁被害人搬家過程中暫時離
      開之數分鐘空檔，四處觀望確認無人看守後，研判時機，
      迅速將行李箱搬上電動腳踏車駛離之行為，足認被告主觀
      上應係有不欲使他人知悉、將該行李箱及其內之物置入自
      身支配管領範圍之用意，是其確有意圖為自己不法所有之
      竊盜故意，至屬明確。
  ㈢綜上，本件事證明確，被告辯解不足採信，其竊盜犯行，堪
    以認定，應予依法論科。
二、論罪科刑：
  ㈠核被告所為，係犯刑法第320條第1項之竊盜罪。　　
　㈡爰審酌被告不循正當途徑獲取所需，反企圖不勞而獲，恣意
    竊取他人財物，顯然欠缺尊重他人財產權之觀念，所為殊非
    可取；併參酌被告否認犯罪之犯後態度，難認悔意，自陳高
    職畢業、以臨時工為業、月收入新臺幣2萬元、目前獨居之
    家庭經濟生活狀況（見本院卷第54頁），兼衡被告素行、犯
    罪之動機、目的、手段、竊取物品之價值等一切情狀，量處
    如主文所示之刑，並諭知易科罰金之折算標準。
三、沒收部分：
  ㈠被告竊盜所得之行李箱1個未扣案，亦未實際發還被害人，自
    屬被告因犯罪所獲得之財物，應依刑法第38條之1第1項前段
    、第3項規定，諭知沒收，於全部或一部不能沒收或不宜執
    行沒收時，追徵其價額。　　
　㈡按犯罪所得，屬於犯罪行為人者，沒收之；又犯罪所得已實
    際合法發還被害人者，不予宣告沒收或追徵；刑法第38條之
    1第1項、第5項訂有明文。查本案被告竊得之玻璃杯6個、馬
    克杯1個件，已由被害人合法領回，此有扣押物品發還領據1
    紙在卷可稽（見偵卷第20頁），爰不予宣告沒收。
四、不另為無罪諭知部分：
　　公訴意旨雖認被告除本院認定被告竊取行李箱1個、玻璃杯6
    個、馬克杯1個外，尚有竊得附表所示之財物，惟此部分為
    被告所否認，且觀諸卷附現場監視器錄影畫面，無從實際認
    定該行李箱內裝有被害人所述附表所示之財物，此部分犯行
    僅有告訴人之單一指訴，並無其他事證可佐，依「罪證有疑
    ，利歸被告」之證據法則，本應就此部分為無罪之諭知，惟
    此部分若有罪，因與前開論罪部分有單純一罪之關係，爰不
    另為無罪之諭知，附此敘明。
據上論斷，應依刑事訴訟法第299條第1項前段，刑法第320條第1
項、第41條第1項前段、第38條之1第1項前段、第3項，刑法施行
法第1條之1第1項，判決如主文。
本案經檢察官洪景明提起公訴、檢察官曾尚琳到庭執行職務。
中　　華　　民　　國　　111 　年　　11　　月　　9 　　日
                  刑事第四庭  法  官  楊心希
以上正本證明與原本無異。
如不服本判決應於收受送達後二十日內向本院提出上訴書狀，並
應敘述具體理由；其未敘述上訴理由者，應於上訴期間屆滿後二
十日內向本院補提理由書(均須按他造當事人之人數附繕本)「切
勿逕送上級法院」。
                              書記官  邱淑秋
中　　華　　民　　國　　111 　年　　11　　月　　9 　　日
附錄論罪科刑之法條全文：
中華民國刑法第320條
意圖為自己或第三人不法之所有，而竊取他人之動產者，為竊盜
罪，處5年以下有期徒刑、拘役或50萬元以下罰金。
意圖為自己或第三人不法之利益，而竊佔他人之不動產者，依前
項之規定處斷。
前二項之未遂犯罰之。　　　　　　　　　

附表：
編號  所竊財物 1 玻璃杯2個 2 馬克杯2個 3 手錶1支 4 手機1支 5 鞋子3雙 6 衣服10件